臺灣板橋地方法院刑事簡易判決　　　　 100年度簡字第7584號
聲　請　人　臺灣板橋地方法院檢察署檢察官
被　　　告　郭丞鑫
上列被告因詐欺案件，經檢察官聲請以簡易判決處刑（100 年度
偵字第24588 號），本院判決如下：
    主  文
郭丞鑫幫助意圖為自己不法之所有，以詐術使人將本人之物交付
，處拘役伍拾玖日，如易科罰金，以新臺幣壹仟元折算壹日。
    事實及理由
一、郭丞鑫明知申辦金融機構帳戶使用乃個人理財之行為，若將
    自己之金融機構帳戶存摺及金融卡出售、出租或提供他人使
    用，可能因此供不法詐騙分子用以詐使他人將款項匯入後，
    再加以提領之用，並能預見可能因而幫助他人從事詐欺取財
    犯罪，竟不違背其本意，仍基於幫助他人詐欺取財之不確定
    故意，於民國100 年7 月17日某時許，與真實姓名、年籍不
    詳、自稱「張先生」之成年男子以電話聯絡後，於100 年7
    月19日晚上9 時許，以「宅急便」之郵寄方式，將其所申辦
    之上海商業儲蓄銀行蘆洲分行000-00000000000002號帳戶（
    下稱上海銀行帳戶）、華南商業銀行大同分行000-00000000
    0000000 號帳戶（下稱華南銀行帳戶）之存摺影本、提款卡
    等物寄送至上開自稱「張先生」所指定新北市○○區○○路
    234 號之地址，由真實姓名、年籍不詳、自稱「王元賢」之
    成年男子收取之，並於嗣後以電話告知提款密碼予詐欺集團
    成員。嗣上開詐欺集團成員取得郭丞鑫上開上海銀行帳戶及
    華南銀行帳戶後，即基於意圖為自己不法所有之詐欺犯意，
    分別以附表所示之詐騙方式向賴源益等5 人施用詐術，致渠
    等均陷於錯誤，而分別於附表所示之匯款時間，均以自動櫃
    員機匯款方式，將如附表所示之金額分別匯款至郭丞鑫前開
    2 帳戶內後，即旋遭詐欺集團成員提領一空。嗣賴源益等人
    發覺受騙，報警處理，始查悉上情。
二、被告郭丞鑫於警詢及偵查中固坦承於上揭時地，將其所有上
    海銀行帳戶及華南銀行帳戶之存摺影本、提款卡及密碼交付
    予真實姓名、年籍不詳、自稱「張先生」及「王元賢」之成
    年人所屬詐欺集團成員使用之事實不諱，惟辯稱：伊接到張
    先生來電詢問是曾需要負債整合事宜，伊想要有一筆資金可
    以運用，對方說要把錢存進去再把錢領出來，製造資金流量
    ，比較好辦貸款，所以將上開2 帳戶之存摺影本、提款卡等
    物寄送予「張先生」所指定之「王元賢」收取之，之後對方
    打電話來要伊提供提款卡密碼，伊有懷疑，但對方說這樣可
    以盡快申請貸款，並要伊等消息，隔天警察就通知伊的帳戶
    變人頭帳戶，伊沒有實際詐騙被害人，只是單純提供提款卡
    云云。惟查：
（一）告訴人許淑貞及被害人賴源益、陳金姷、何雅婷、李丞杰
      等5 人均因上揭詐欺集團成員施用詐術致陷於錯誤，而於
      附表所示時間，分別匯款至被告上開上海銀行帳戶及華南
      銀行帳戶等情，業據告訴人許淑貞及被害人賴源益、陳金
      姷、何雅婷、李丞杰等5 人分別於警詢中指訴及指述綦詳
      ，並有上海商業儲蓄銀行蘆洲分行100 年8 月12日上蘆洲
      字第1000000214號函及所附被告上開上海銀行帳戶之印鑑
      卡影本、開戶時留存之身分證正反面影本、戶籍謄本、客
      戶基本資料及該帳戶自100 年7 月1 日起至100 年7 月31
      日止之臨時對帳單各1 份、被告上開華南銀行帳戶之客戶
      資料查詢單、存款戶約定書影本、開戶時留存之身分證正
      反面影本、存款事故狀況查詢及該帳戶自90年7 月17日起
      至100 年7 月21日止之存款往來明細表暨對帳單各1 份，
      及告訴人許淑貞提出之郵政自動櫃員機交易明細表影本1
      紙、被害人賴源益提出之郵政自動櫃員機交易明細表影本
      1 紙、何雅婷提出之郵政自動櫃員機交易明細表影本1 紙
      、李丞杰提出其所有之郵局存摺封面及內頁交易明細影本
      各1 份等件在卷可稽，足見被告上開上海銀行帳戶及華南
      銀行帳戶已供詐欺集團成員利用，作為施用詐術之工具，
      且告訴人許淑貞及被害人賴源益、陳金姷、何雅婷、李丞
      杰等5 人因詐欺集團成員施用詐術而陷於錯誤，將如附表
      所示之款項匯入上開2帳戶內等事實，堪予認定。
（二）被告固以前詞置辯，然按一般民眾辦理貸款係透過銀行等
      金融機構之正當管道，為確保貸款人日後正常繳息還款，
      金融機構必然仔細徵信，確認貸款人以往之信用情況，並
      核對相關證件，甚至與本人進行確認，以評估是否放款以
      及放款額度，無論何類信用貸款，如貸款人信用狀況不良
      ，即使貸款人全部債務皆已清償，金融機構對於是否貸予
      金額仍保有評估之權利，又貸款人欲使前不良信用狀況轉
      為良好，必須於全部債務清償完畢後，再逐步累積自己的
      信用，至金融機構得以承擔該風險之程度，始可再次取得
      貸款。而辦理信用貸款之目的在於貸款經銀行核准後將所
      核貸之金額撥入金融帳戶內以供使用，被告如需請他人代
      辦信用貸款，僅將申貸所需證件、存摺影本交付即可，本
      毋須將帳戶提款卡交付他人，甚至將提款卡密碼告知他人
      ，否則不僅自己無法領取款項使用，亦將使銀行撥入之款
      項處於隨時得遭他人領取之狀態。本件被告行為時為37歲
      、智識正常之成年人，非屬年幼無知或與世隔絕而無常識
      ，竟輕率相信僅以電話招攬貸款業務之人所言，即將上開
      上海銀行及華南銀行帳戶之存摺影本、提款卡及密碼交付
      予他人，顯與常情有違；況金融存款帳戶攸關存戶個人財
      產權益之保障，非與本人有密切關係，一般人皆不致輕易
      提供他人使用，且一般人向金融機構開設帳戶，並無任何
      法令之限制，只須提出身分證、印章即可辦理開戶申請，
      此亦為眾所週知之事實，參以近年來利用人頭帳戶以行詐
      騙或恐嚇取財之事時有所聞，報章雜誌及新聞均多所宣導
      ，是避免此等專屬性甚高之金融機構帳戶被不法行為人利
      用為詐財之工具，應係一般生活認知所易於體察之常識，
      則茍見他人不自己申請開立帳戶，反係蒐集不特定人之帳
      戶使用，衡情應當可預見收集之帳戶乃可能被利用為與財
      產有關之犯罪工具，被告對此自難諉為無從預見，是被告
      縱因聯繫辦理貸款而交付帳戶之存摺影本、提款卡及密碼
      ，然其依接洽過程中有諸多違背常理之處，亦顯可認知該
      等辦理貸款僅為名目，意在取得其所有之帳戶以供作詐欺
      犯罪之人頭帳戶使用，然被告竟率爾將上開2 帳戶之存摺
      影本、提款卡及密碼交付予不詳之人，對他人如何使用其
      等帳戶，已無從控管，再者，其對於上揭不合理情事，於
      偵查中亦表示其有所懷疑及擔心，竟對該可能發生之犯罪
      事實仍予以漠視，而執意交付上開2 金融機構帳戶之存摺
      影本、提款卡及密碼，容任取得上開物品之人任意使用其
      金融帳戶，堪認被告雖未必對於該收受帳戶犯罪集團成員
      之詐欺對象、手法等內容知之甚詳，但應可得預見該帳戶
      係犯罪集團為防止司法機關追查而使用之工具，則被告對
      於幫助他人犯罪應有間接故意甚明，被告前開所辯，顯係
      臨訟卸責之詞，委無可採。綜上所述，本件事證明確，被
      告幫助詐欺取財之犯行洵堪認定，應依法論科。
三、按刑法上之幫助犯，係對於犯罪與正犯有共同之認識，而以
    幫助之意思，對於正犯資以助力，而未參與實施犯罪之行為
    者而言，最高法院著有49年台上字第77號判例可資參照。是
    如未參與實施犯罪構成要件之行為，且係出於幫助之意思提
    供助力，即屬幫助犯，而非共同正犯。本件被告郭丞鑫將其
    所有上海銀行帳戶及華南銀行帳戶之存摺影本、提款卡及密
    碼提供予他人使用，使詐欺集團得以作為對告訴人許淑貞及
    被害人賴源益、陳金姷、何雅婷、李丞杰等5 人實行詐欺取
    財犯罪之取款工具，被告雖非基於直接故意而為本件幫助詐
    欺之犯行，但仍有間接故意幫助他人實行詐欺取財犯罪之犯
    意，且所為提供金融帳戶之行為，亦屬刑法詐欺取財罪構成
    要件以外之行為。是核被告所為，係犯刑法第30條第1 項、
    第339 條第1 項之幫助詐欺取財罪。被告以一次交付上開2
    帳戶之存摺影本、提款卡及密碼予詐欺集團之幫助行為，幫
    助該詐欺集團成員先後詐騙告訴人許淑貞及被害人賴源益、
    陳金姷、何雅婷、李丞杰等5 人之財物，而觸犯數幫助詐欺
    取財罪，為想像競合犯，應依刑法第55條規定，從一幫助詐
    欺取財罪處斷。又被告提供上開2 帳戶之存摺影本、提款卡
    及密碼幫助詐欺集團成員作為詐欺取財之用，其行為係僅止
    於幫助，爰依刑法第30條第2 項規定，按正犯之刑減輕之。
    爰審酌被告提供其所有金融機構帳戶之存摺、提款卡及密碼
    供他人詐欺取財，助長詐騙財產犯罪之風氣，且因其提供個
    人帳戶，致使執法人員難以追查該詐騙集團成員之真實身分
    ，增加被害人尋求救濟之困難，並擾亂金融交易往來秩序，
    危害社會正常交易安全，兼衡被告前無犯罪紀錄之品行，素
    行良好（參卷附臺灣高等法院被告前案紀錄表）、高職華業
    之智識程度、從事製造業而經濟勉可維持之生活狀況（見偵
    查卷第6 頁被告警詢筆錄受詢問人資料）、犯罪之動機、手
    段、交付金融帳戶之數量、犯後態度、使告訴人及被害人合
    計損失12萬2,803 元等一切情狀，量處被告如主文所示之刑
    ，並諭知如易科罰金之折算標準，以資懲儆。
四、依刑事訴訟法第449 條第1 項前段、第3 項，刑法第339 條
    第1 項、第30條第1 項前段、第2 項、第55條、第41條第1
    項前段，刑法施行法第1 條之1 第1 項、第2 項前段，逕以
    簡易判決處刑如主文。
五、如不服本判決，得自收受送達之翌日起10日內向本院提出上
    訴狀，上訴本院第二審合議庭（須附繕本）。
中    華    民    國    100    年    11    月    8    日
                刑事第二十三庭  法  官  周 宛 蘭
上列正本證明與原本無異。
                                書記官  陳 淑 婷
中    華    民    國   100    年    11    月    9     日
附表：
┌──┬────┬──────────┬─────┬─────┬─────┐
│編號│被害人/ │   詐騙時間及方式   │ 匯款時間 │ 匯款金額 │ 匯入帳戶 │
│    │告訴人  │                    │          │          │          │
├──┼────┼──────────┼─────┼─────┼─────┤
│ 一 │賴源益  │100 年7 月20日晚上7 │100 年7 月│2萬9,987元│被告上開上│
│    │        │時40分許，詐欺集團成│20日晚上7 │          │海銀行帳戶│
│    │        │員來電佯以雅虎奇摩拍│時52分許  │          │          │
│    │        │賣賣家，稱其先前網路│          │          │          │
│    │        │購物時，因匯款錯誤，│          │          │          │
│    │        │將金額匯到賣家所申設│          │          │          │
│    │        │之分期付款帳戶內，會│          │          │          │
│    │        │自其帳戶內分12期扣款│          │          │          │
│    │        │，將由郵局人員與其聯│          │          │          │
│    │        │繫相關事宜云云，旋又│          │          │          │
│    │        │有另一詐欺集團成員佯│          │          │          │
│    │        │以郵局人員，要求賴源│          │          │          │
│    │        │益依指示操作自動櫃員│          │          │          │
│    │        │機以取消帳戶分期付款│          │          │          │
│    │        │之設定，致賴源益不疑│          │          │          │
│    │        │有他而陷於錯誤。    │          │          │          │
├──┼────┼──────────┼─────┼─────┼─────┤
│ 二 │陳金姷  │100 年7 月20日晚上9 │100 年7 月│2 萬9,980 │被告上開華│
│    │        │時31分許，詐欺集團成│20日晚上9 │元        │南銀行帳戶│
│    │        │員來電佯以VIVA電視購│時31分後之│          │          │
│    │        │物台人員，稱其先前購│某時許    │          │          │
│    │        │物時匯款方式誤設定為│          │          │          │
│    │        │分12期付款，將造成每│          │          │          │
│    │        │月自其帳戶內扣繳，將│          │          │          │
│    │        │由富邦銀行人員與其聯│          │          │          │
│    │        │繫相關事宜云云，旋又├─────┼─────┤          │
│    │        │有另一詐欺集團成員佯│100 年7 月│2 萬9,980 │          │
│    │        │以富邦銀行客服人員，│20日晚上9 │元        │          │
│    │        │要求陳金姷依指示操作│時31分後之│          │          │
│    │        │自動櫃員機以取消帳戶│某時許    │          │          │
│    │        │分期付款設定，致陳金│          │          │          │
│    │        │姷不疑有他而陷於錯誤│          │          │          │
│    │        │。                  │          │          │          │
├──┼────┼──────────┼─────┼─────┼─────┤
│ 三 │何雅婷  │100 年7 月20日晚上9 │100 年7 月│9,859 元  │同上      │
│    │        │時50分許，詐欺集團成│20日晚上10│          │          │
│    │        │員來電佯以雅虎奇摩網│時21分許  │          │          │
│    │        │路購物賣家，稱其先前│          │          │          │
│    │        │購物時，因買賣雙方貨│          │          │          │
│    │        │款設定有問題，將由郵│          │          │          │
│    │        │局人員與其聯繫相關事│          │          │          │
│    │        │宜云云，旋又有另一詐│          │          │          │
│    │        │欺集團成員佯以郵局人│          │          │          │
│    │        │員，要求何雅婷依指示│          │          │          │
│    │        │操作自動櫃員機以取消│          │          │          │
│    │        │帳戶分期付款設定，致│          │          │          │
│    │        │何雅婷不疑有他而陷於│          │          │          │
│    │        │錯誤。              │          │          │          │
├──┼────┼──────────┼─────┼─────┼─────┤
│ 四 │許淑貞  │100 年7 月20日晚上9 │100 年7 月│9,999 元  │同上      │
│    │        │時29分許，詐欺集團成│20日晚上10│          │          │
│    │        │員來電佯以VIVA電視購│時28分許  │          │          │
│    │        │物台人員，稱其先前購│          │          │          │
│    │        │物時匯款方式誤設定為│          │          │          │
│    │        │分12期付款，將造成每│          │          │          │
│    │        │月自其帳戶內扣繳，將│          │          │          │
│    │        │由永豐銀行人員與其聯│          │          │          │
│    │        │繫相關事宜云云，旋又│          │          │          │
│    │        │有另一詐欺集團成員佯│          │          │          │
│    │        │以永豐銀行客服人員，│          │          │          │
│    │        │要求許淑貞依指示操作│          │          │          │
│    │        │自動櫃員機以取消帳戶│          │          │          │
│    │        │分期付款設定，致許淑│          │          │          │
│    │        │貞不疑有他而陷於錯誤│          │          │          │
│    │        │。                  │          │          │          │
├──┼────┼──────────┼─────┼─────┼─────┤
│ 五 │李丞杰  │100 年7 月20日晚上10│100 年7 月│1 萬2,998 │同上      │
│    │        │時許，詐欺集團成員來│20日晚上10│元        │          │
│    │        │電佯以郵局人員，稱其│時後之某時│          │          │
│    │        │先前購物匯款時付款方│許        │          │          │
│    │        │式誤設定為分期付款，│          │          │          │
│    │        │要求李丞杰依指示操作│          │          │          │
│    │        │自動櫃員機以取消帳戶│          │          │          │
│    │        │分期付款設定，致李丞│          │          │          │
│    │        │杰不疑有他而陷於錯誤│          │          │          │
│    │        │。                  │          │          │          │
└──┴────┴──────────┴─────┴─────┴─────┘
附錄本案論罪科刑法條全文：
中華民國刑法第339 條
意圖為自己或第三人不法之所有，以詐術使人將本人或第三人之
物交付者，處5 年以下有期徒刑、拘役或科或併科1 千元以下罰
金。
以前項方法得財產上不法之利益或使第三人得之者，亦同。
前二項之未遂犯罰之。